【裁判字號】    95,訴,3196
【裁判日期】    951120
【裁判案由】    毒品危害防制條例
【裁判全文】
臺灣臺中地方法院刑事判決              95年度訴字第3196號
公  訴  人  臺灣臺中地方法院檢察署檢察官
被      告  甲○○
                    國民
上列被告因違反毒品危害防制條例案件，經檢察官提起公訴（95
年度毒偵字第3916號），經本院合議庭裁定適用簡式審判程序，
本院判決如下：
    主    文
甲○○施用第一級毒品，累犯，處有期徒刑捌月。又施用第二級
毒品，累犯，處有期徒刑肆月。應執行有期徒刑拾月。
扣案第一級毒品海洛因壹包（淨重零點柒玖公克，空包重零點貳
肆公克），沒收銷燬之。
    犯罪事實
一、甲○○曾因施用毒品案件，經送勒戒處所施以觀察勒戒後，
    認有繼續施用毒品之傾向，再送戒治處所施以強制戒治，迄
    至民國90年2月24日經停止戒治付保護管束期滿，並由台灣
    台中地方法院檢察署檢察官以90年度戒毒偵字第111號為不
    起訴處分確定。再因施用毒品案件，經檢察官於92年12月25
    日，以92年度毒偵字第3436、3520號提起公訴，由本院於93
    年8月31日，以93年度訴字第156號判處應執行有期徒刑1年
    ，並於同年9月20日確定，甫於94年7月23日執行完畢。猶不
    知悔改，於5年內，復基於施用第一級毒品之集合犯犯意，
    自95年8月9日上午8時許起，至95年8月16日下午5時30分許
    往前回溯4日內之某時止，在其停放在臺中縣大里工業區之
    不詳車號車內等處，施用第一級毒品海洛因多次。另基於施
    用第二級毒品之犯意，於95年8月15日上午在住宅，以加熱
    方式，施用第二級毒品安非他命至少1次。嗣於95年8月16日
    下午5時30分許，在臺中縣大里市○○路與永隆七街口，因
    其形跡可疑而為警盤檢查獲，並扣得第一級毒品海洛因1包
    （淨重0.79公克，空包重0.24公克）。
二、案經臺中縣警察局霧峰分局報請台灣台中地方法院檢察署檢
    察官偵查起訴。
    理    由
一、訊據被告甲○○對於上揭施用毒品之犯罪事實坦承不諱，且
    被告於95年8月16日下午5時30分許，遭查獲後在警分局採集
    之尿液經送檢驗結果，呈嗎啡、可待因、安非他命及甲基安
    非他命等陽性反應，有中山醫學大學附設醫院之尿液檢驗報
    告附卷可稽。按一般人注射海洛因或嗎啡後經體內吸收代謝
    約30分鐘後，以嗎啡型態為主開始排入尿中，而以最初6至
    12小時排泄量最多，約有75％之毒品代謝物（嗎啡）可在注
    射後24小時內，陸續由尿中排出體外，剩餘量則可能在數日
    內分別排出體外。故一般而言，施用多量毒品者，於施用後
    4、5日仍有可能檢出低濃度毒品反應，此有法務部調查局92
    年1月2日調科壹字第0910089203-0號函可稽。又按正常人如
    未吸用安非他命，其尿水應無甲基安非他命反應，倘有吸用
    者，約70％於24小時內自尿中排出，約90％於96小時自尿中
    排出，故推算吸用時間距採尿時間最長可能不會超過4日，
    此經行政院衛生署藥物食品檢驗局81年2月8日（81）藥檢壹
    字第001156號函示在案。據此，被告於95年8月16日下午5時
    30分時許採集之尿液送驗後，既呈嗎啡、可待因、安非他命
    及甲基安非他命等陽性反應，足證被告於95年8月16日下午5
    時30分許往前回溯4日內之某時，仍有施用第一級毒品海洛
    因及第二級毒品安非他命之情事。此外，復有法務部調查局
    鑑定書、前開不起訴處分書、起訴書、刑事判決及刑案資料
    查註紀錄表等資料在卷可參。被告之犯行堪以認定。
二、核被告所為，係犯毒品危害防制條例第10條第1項之施用第
    一級毒品及第2項之施用第二級毒品罪。其施用毒品前之持
    有第一、二級毒品之低度行為，為施用之高度行為所吸收，
    均不另論罪。而按施用毒品本具有成癮性，因此必然是反覆
    為之，且施用行為本身本亦具有反覆為之的性質，故被告多
    次施用第一級毒品之犯行，在法律評價上應分別屬於包括一
    罪之集合犯。學理上「包括一罪」概念中，與施用毒品之犯
    罪型態較有關聯者，應屬「集合犯」之態樣，此即依一般社
    會通念，特定犯罪行為具有反覆實施之特性，立法者於制定
    刑罰法律之初，亦已認知該種行為類型之反覆性，而有意藉
    由法條中客觀構成要件之行為要素，涵括上開具有反覆實施
    特性之數個犯罪行為，仍僅接受一次刑法之評價為已足。施
    用毒品犯罪通常極易成癮，一旦身染毒癮，即有於短時內密
    集施用之傾向，是就業已成癮之施用毒品者而言，如將個別
    施用行為在刑法上逐一評價並分別論處罪刑，恐係無視於該
    種犯罪類型反覆實施之特性，而有使行為人承受過度且顯不
    相當刑罰之疑慮。此乃立法者於制定毒品危害防制條例第10
    條第1、2項施用第一、二級毒品罪時所已知，參諸同條例就
    施用毒品者另有施予觀察、勒戒或強制戒治等戒除毒癮之保
    安處分，其理自明，將此反覆多次施用毒品犯行列入「集合
    犯」範疇而論以包括一罪，尚稱合理。因之，被告所犯上開
    二罪，犯意各別，罪名有異，應予分論併罰。又被告於受有
    期徒刑之執行完畢後，5年內故意再犯本件有期徒刑以上之
    罪，有刑案資料查註紀錄表在卷可憑，為累犯，依刑法第47
    條第1項之規定，各加重其刑。爰審酌被告施用毒品不輟，
    無視於毒品對於自身健康之戕害及國家對於杜絕毒品犯罪之
    禁令，惡性非輕，惟其坦承犯行，犯後態度尚稱良好，再本
    於施用毒品犯罪之人，亦為「病人」之考量等一切情狀，分
    別量處如主文所示之刑，並定其應執行刑。
三、扣案第一級毒品海洛因1包（淨重0.79公克，空包重0.24公
    克），依毒品危害防制條例第18條第1項前段，沒收並銷燬
    之。
據上論斷，應依刑事訴訟法第273條之1第1項、第299條第1項前
段，毒品危害防制條例第10條第1項、第2項、第18條第1項前段
，刑法第11條前段、第47條第1項、第51條第5款，判決如主文。
本案經檢察官郭明嵐到庭執行職務。
中    華    民    國    95    年    11    月    20    日
                  刑事第七庭    法  官  郭德進
上正本證明與原本無異。
如不服本判決，應於送達後十日內向本院提出上訴狀（須附繕本
），上訴於台灣高等法院台中分院。
中    華    民    國    95    年    11    月    21    日
                                書記官  陳惠玲
附錄本案論罪科刑法條全文
毒品危害防制條例第10條第1、2項
施用第一級毒品者，處6月以上5年以下有期徒刑。
施用第二級毒品者，處3年以下有期徒刑。
                                                       A


司法院資訊處製作；財團法人民間司法改革基金會備份。
